【裁判字號】    88,上易,1244
【裁判日期】    890331
【裁判案由】    侵占
【裁判全文】
臺灣高等法院高雄分院刑事判決                  八十八年度上易字第一二四四號
    上  訴  人  台灣屏東地方法院檢察署檢察官
    被      告  甲○○
右上訴人因被告侵占案件，不服臺灣屏東地方法院八十七年度易字第一二三０號中華
民國八十八年四月二十七日第一審判決（起訴案號：臺灣屏東地方法院檢察署八十七
年度偵字第三六二二號），提起上訴，本院判決如左：
      主  文
原判決撤銷。
甲○○意圖為自己不法之所有，而侵占對於業務上所持有之物，處有期徒刑柒月。
      事  實
一、甲○○原係高雄縣鳥松鄉○○路二０七號達舜實業有限公司（下稱達舜公司）之
    股東兼屏東分公司經理，負責台東及屏東縣達舜公司客戶收款之業務，為從事收
    款業務之人，於八十六年二、三月任職期間，分別收受達舜公司客戶勝家建設公
    司新台幣（下同）二十四萬六千六百三十八元、萬事通建設公司八萬三千七百七
    十一元、騰第建設公司二十七萬四千七百四十一元、宏瑋建設公司二十五萬二千
    四百一十一元、鵬寰建設公司二十四萬三百零七元，合計一百零九萬七千八百六
    十八元貨款，本應於八十六年三月底彙整繳達舜公司，詎竟意圖為自己不法之所
    有，於八十六年三月底某日，將之挪用侵占入己，屆期無法繳交達舜公司，遂於
    達舜公司轉帳傳票上登載甲○○個人向達舜公司借貸上開款項，以資平衡帳目。
二、案經達舜公司訴請台灣屏東地方法院檢察署檢察官偵查起訴。
      理  由
一、被告甲○○於本院審理期日經傳未到，其於本院調查中就其擔任達舜公司屏東地
    區經理，負責向客戶收取貨款，並對告訴人所提出之八十六年四月十四日達舜公
    司轉帳傳票內容為真實一事固不否認，然矢口否認右揭侵占犯行，辯稱：達舜公
    司八十六年四月十四日轉帳傳票上所記載伊收受客戶勝家建設公司二十四萬六千
    六百三十八元、萬事通建設公司八萬三千七百七十一元、騰第建設公司二十七萬
    四千七百四十一元、宏瑋建設公司二十五萬二千四百一十一元、鵬寰建設公司二
    十四萬三百零七元，均係客戶積欠達舜公司之尾款，需各該客戶工程結束後才收
    款，上開款項伊均尚未收取，伊未將之侵占云云。惟查：右揭被告於八十六年二
    、三月間，分別收受達舜公司客戶勝家建設公司二十四萬六千六百三十八元、萬
    事通建設公司八萬三千七百七十一元、騰第建設公司二十七萬四千七百四十一元
    、宏瑋建設公司二十五萬二千四百一十一元、鵬寰建設公司二十四萬三百零七元
    ，合計一百零九萬七千八百六十八元貨款，未能於八十六年三月底繳交達舜公司
    ，遂於達舜公司轉帳傳票上登載甲○○個人向達舜公司借貸上開款項，以資平衡
    帳目一事，業據告訴人達舜公司代理人林基財於本院中指訴甚詳，核與證人即達
    舜公司會計林麗麗於本院中結稱：本件達舜公司之轉帳傳票內容，係被告向客戶
    收款後由被告所聘請之會計將資料登入被告所屬電腦內，再由伊於八十六年四月
    十四日以磁片將之拷貝後列印出來，該傳票內容顯示被告已收取達舜公司客戶貨
    款，但被告未將所收貨款上繳達順公司，故以被告私人欠達舜公司款平衡帳目等
    語（見本院卷第八十九頁）所述情節相符，而被告於偵查中已坦承其於八十六年
    七月三十一日以前，在屏東地區所收之貨款約有一、二百萬元未繳回公司等語（
    見偵查卷第二十一頁），且證人林麗麗於偵查中亦結證稱被告於八十六年上半年
    有將向客戶所收貨款未繳回公司等情（見偵查卷第二五頁），另告訴代理人林基
    財於本院中陳稱上開客戶均表示貨款已結清等語（見本院卷第四二頁），參以上
    開轉張傳票既經證人林麗麗於八十六年四月十四日由被告電腦列印，足認被告在
    該列印之日即八十六年四月十四日前已收得上開貨款，則被告辯稱尚未收到上開
    款項云云，要係卸責之詞，此外附有載明上情之達舜公司轉帳傳票一紙卷附足按
    （見本院卷第二七頁），而被告收取上開貨款迄今已二年有餘尚未交繳告訴人，
    顯有不法所有意圖及變易持有為所有犯意甚明，事証明確，被告右揭侵占犯行應
    堪認定。
二、核被告所為係犯刑法第三百三十六條第二項之業務侵占罪。原審未予詳查，遽為
    被告無罪之判決，自有未合，檢察官上訴意旨執此指摘原判決不當，為有理由，
    應由本院將原判決撤銷改判，審酌被告犯罪之動機、目的，侵占之金額，所生之
    危害，迄今尚未與告訴人和解，及犯後之態度等一切情狀，爰量處如主文第二項
    所示之刑。
三、公訴意旨另以：被告自八十六年間某日起至八十六年七月三十一日止，連續向客
    戶收得應繳回達舜公司之貨款，計五、六百萬元（已扣除前開一百零九萬餘元）
    侵占入己，因認被告另犯刑法第三百三十六條第二項之業務侵占罪嫌云云。
（一）按犯罪事實應依證據認定之，無證據不得推定其犯罪事實，刑事訴訟法第一百
      五十四條定有明文。再者，告訴人之告訴，係以使被告受刑事訴追為目的，是
      其陳述是否與事實相符，仍應調查其他證據以資審認；又，認定不利於被告之
      事實，須依積極證據，茍積極證據不足為被告不利事實之認定時，即應為有利
      於被告之認定，更不必有何有利之證據；另，認定犯罪事實所憑之證據，雖不
      以直接證據為限，間接證據亦包括在內；然而無論為直接證據或間接證據，其
      為訴訟上之證明，須於通常一般人均不致有所懷疑，而得以確信其為真實之程
      度者，始得據為有罪之認定，此有最高法院五十二年台上字第一三００號、三
      十年上字第八一六號、七十六年臺上字第四九八六號刑事判例可資參照。
（二）本院調查中，訊之被告堅詞否認有公訴人所指之此部份侵占犯行，辯稱其與達
      舜公司負責人郭正發於八十六年八月間，有達成該公司於屏東地區，在八十六
      年七月三十一日伊退出公司前未收之貨款，由伊概括承受，而伊則負責給付告
      訴人含該公司其餘生財器具、伊所負擔之公司虧損額、因疏失致公司受損在內
      之金額，共計三百萬元之合意，並曾簽發支票以擔保該筆債務，惟嗣後因支票
      未兌現，故於八十七年二月十四日再簽發本票與切結書以擔保同一債務，是於
      八十六年七月三十一日後所收受伊於八十六年七月三十一日退出公司前客戶所
      積欠之貨款，即為伊所有，而八十七年七月三十一日前所收之貨款伊均按時繳
      回公司，未有侵占之情事等語。
（三）經查，被告與告訴人公司之代表人郭正發於八十七年二月十四日曾以書面合意
      ，確認由被告負責給付告訴人三百萬元後，由被告概括承受該公司於屏東地區
      客戶所積欠之貨款，此經告訴人公司之代表人郭正發於原審到庭證述屬實，並
      有切結書一紙可資佐證，且據告訴人公司之代表人郭正發所提出其於八十七年
      二月十二日與被告對話之錄音譯文中亦顯示，被告於當日會談前，曾簽發面額
      共計四百九十萬元之支票予告訴人公司，然無力兌現，且被告所辯其於八十六
      年七月三十一日退出公司後，屏東地區應收之貨款歸伊所有一節，復為郭正發
      及告訴代理人林基財所不否認，是被告辯稱其於八十六年八月間已與告訴人之
      代表人郭正發達成自八十七年七月三十一日後，該公司於高屏地區之未收貨款
      均歸被告所有之合意之辯解，應堪信為真實，則倘被告之貨款係於八十六年七
      月三十一日後始收受者，即為被告所有，而無侵占可言；次查，告訴人固於原
      審審理中提出其所稱由被告所制作之「應收帳款異動狀況表」一份，認足證明
      被告確有於八十六年七月三十一日任職於該公司期間，侵占所收貨款之情事，
      惟被告既否認該表為其所制作，且其上復未有被告之簽名，自難遽認係被告所
      制作並採為認定被告有罪之證據；再查，觀諸告訴人所提出之前開狀況表，其
      上僅載明該公司之客戶所積欠並屆期而未給付之貨款，則被告既辯稱其上之金
      額固為真實，惟該款項均係客戶未按時給付，而於八十六年七月三十一日後始
      由其收受，且告訴人復未提出其他證據以認定該單據上所列之款項，確係被告
      於八十六年七月三十一日前所收受，告訴人此部分之指述即難遽採；另查，告
      訴人固於原審中提出暉珈建材有限公司、台東五洲建材行、良榮建材行、白馬
      建材行、丙偉有限公司、春吉行等所出具之證明書，認被告確已收受前開客戶
      所繳交之貨款，並侵占入己，然縱認該書面為真實，被告既辯稱各該筆款項係
      其於八十六年七月三十一日後，始行收受，而告訴人復未提供證據以供法院審
      認前開款項係於八十六年七月三十一日前由被告所收，自難遽行認定被告就此
      部分款項有何侵占情事。是公訴人認定被告此部份侵占犯嫌所憑之證據，即未
      達通常一般人均不致有所懷疑，而得以確信其為真實之程度，此外復查無其他
      積極證據足認被告有何此部份業務侵占犯行，揆諸前揭法條及判例，被告此部
      份業務侵占犯罪不能證明，因公訴人認被告此部份與前開有罪部分有裁判上一
      罪之關係，自毋庸另為無罪之諭知。
四、被告經合法傳喚無正當理由未到庭，爰不待其陳述逕行判決。
據上論斷，應依刑事訴訟法第三百六十九條第一項前段、第三百六十四條、第三百七
十一條、第二百九十九條第一項，刑法第三百三十六條第二項，罰金罰鍰提高標準條
例第一條前段，判決如主文。
本案經檢察官陳新慶到庭執行職務。
中    華    民    國        八十九      年      三      月    三十一    日
                              臺灣高等法院高雄分院刑事第八庭
                                  審判長法官  郭雅美
                                        法官  張盛喜
                                        法官  莊飛宗
右正本證明與原本無異。
不得上訴。
          書記官  張宗芳
中    華    民    國        八十九      年      四      月      五      日
附錄：本判決論罪科刑法條：
刑法第三百三十六條第二項
對於業務上所持有之物，犯前條第一項之罪者，處六月以上五年以下有期徒刑，得併
科三千元以下罰金。
                                                                      Ｈ


司法院資訊處製作；財團法人民間司法改革基金會備份。
